臺灣臺中地方法院民事判決　九十年度簡上字第二六七號
　　上　訴　人　　和昌工業股份有限公司
　　法定代理人　　丙○○
　　訴訟代理人　　丁○○
　　複　代理人　　戊○○
　　送達代收人　　丙○○
　　被上訴人　　　乙○○○○○.
　　訴訟代理人　　甲○○
右當事人間請求給付租金事件，上訴人對於中華民國九十年五月二十四日臺灣臺中地方法院
沙鹿簡易庭九十年沙簡字第二七號第一審判決提起上訴，本院判決如左：
　　主　　文
上訴駁回。
第二審訴訟費用由上訴人負擔。
　　事　　實
甲、上訴人方面：
　一、聲明：
　（一）原判決廢棄。
　（二）被上訴人在第一審之訴及假執行之聲請均駁回。
　二、陳述：除與原審判決書所載者相同茲予引用外，另補稱：
　（一）本件發電機係訴外人林春木租以供上訴人使用，而被上訴人依承租人林春木之指示
　　　　將發電機運送至上訴人工廠，誠如原審判決所言「符合民法第四百二十三條有關出
　　　　租人應以合於所約定使用、收益之租賃物交付承租人」之規定，至於上訴人員工張
　　　　呈安所為之簽收，僅代表其確實收到發電機，實與租賃關係之成立無涉。且倘若發
　　　　電機確為上訴人所租用，被上訴人當要求上訴人直接開票，當無接受林春木簽發之
　　　　票據之理，而上訴人在本票上背書是因被上訴人收到訴外人林春木所簽發之本票之
　　　　後，因擔心發電機租給林春木會有損害，且其並不認識林春木，故在事後要求實際
　　　　使用之上訴人由其法定代理人背書。
　（二）按被上訴人自承與上訴人往來已有一、二十年之久，歷年來均無任何糾葛，且均能
　　　　順利請款，由此可知上訴人之習性向來乾脆從不推託。而本件租金若非確實非屬上
　　　　訴人應支付者，上訴人實不至於如此堅持拒絕付款。次按被上訴人陳稱，其與訴外
　　　　人林春木間素昧平生，並無信賴基礎，故不可能將發電機租予林春木。然凡事均有
　　　　第一次，況被上訴人於原審亦自承係上訴人之法定代理人帶林春木去被上訴人處談
　　　　承租事宜，正因被上訴人與林春木間係初次交易，始須由上訴人一同前往。
　（三）又上訴人陪同林春木前去租用發電機時，並未將其與林春木間之工程糾葛告知被上
　　　　訴人，被上訴人如何能知悉？況林春木既因未能完成電力申請而對上訴人負有債務
　　　　不履行之責，則由林春木負責租用發電機提供上訴人使用乃合理之處置方式，且誠
　　　　如被上訴人所言「林某既已對上訴人處於債務給付遲延之狀態，上訴人請求林某賠
　　　　償猶恐不及」，豈可能再自行租用發電機為雙重之支出？至上訴人於林春木之本票
　　　　後背書，實乃被上訴人認發電機實際上係由上訴人工廠所使用，擔心機組有所損害
　　　　，而要求上訴人必須在該本票背書，上訴人念兩造往來十數年之情誼，始為配合。
　　　　被上訴人竟以本票上有上訴人之背書，而強令上訴人負承租人之責，顯然於理未合
　　　　。
　三、證據：提出支票影本五紙、本票影本二紙為證。
乙、被上訴人方面：
　一、聲明：如主文所示。
　二、陳述：除與原審判決書所載者相同茲予引用外，另補稱：
　（一）上訴人與被上訴人間往來已有一、二十年之久，且大部分簽收者均是由其員工代收
　　　　，歷年來均無任何糾葛，且均能順利請款，故被上訴人對上訴人之債信深信無疑，
　　　　因此在上訴人欲向被上訴人租用發電機時，被上訴人即依其指示運至上訴人廠區，
　　　　由上訴人員工張呈安簽收，而張呈安係上訴人公司員工乙節，亦業經上訴人自承，
　　　　若本件發電機係訴外人林春木所租用者，為何林春木不簽收？況該發電機租用之目
　　　　的確係用於上訴人廠房臨時供電生產之用，並非用在林春木所承攬上訴人工程需用
　　　　，亦業經上訴人坦承不諱，益足證明上訴人所稱其並非承租人要無可採。
　（二）被上訴人當時向上訴人請款時，上訴人即持訴外人林春木所簽發之本票二紙予被上
　　　　訴人，因被上訴人與訴外人林春木未曾有交易往來，亦無信賴基礎，而被上訴人認
　　　　該機器為上訴人所承租，乃要求上訴人負責人於各該本票背面背書，被上訴人始願
　　　　意收受該二紙本票，無非係基於信賴上訴人之故，何況無論以現金票據交付，僅是
　　　　支付方式之不同，亦無礙於兩造原始租用契約之成立。
　三、證據：援用原審之立證方法。
　　理　　由
一、本件被上訴人主張：上訴人向其租用發電機組，自民國八十七年十二月三十一日起至八
　　十八年二月十三日止，共四十五日，約定租金每日新台幣（下同）四千元，並負擔運費
　　七千元，共計十八萬七千元，詎被上訴人屢次催討，上訴人均置之不理，為此本於租賃
　　關係，求為命上訴人如數給付及附加法定遲延利息之判決。上訴人則以：訴外人林春木
    承攬上訴人工廠大電申請事宜，因遲未能申請到供電，林春木乃允諾設法承租系爭發電
    機供上訴人使用，並經由上訴人法定代理人介紹向被上訴人承租，並非上訴人所承租等
    語資為抗辯。
二、本件被上訴人主張上訴人向其租用發電機組，自八十七年十二月三十一日起至八十八年
　　二月十三日止，共四十五日，約定租金每日四千元，並負擔運費七千元，共計十八萬七
　　千元，且系爭發電機運至上訴人工廠，已據上訴人員工張呈安簽收等情，業據被上訴人
　　於原審提出估價單一紙，及林春木簽發由被上訴人背書之本票二紙為證，上訴人對其員
　　工簽收系爭發電機使用乙情亦不爭執，自堪信被上訴人之主張為真實。
三、上訴人雖以上揭情詞置辯。惟查，估價單在一般商業交易上係作為收受及請款之憑據，
　　其上記載之相對人即為交易相對人，而被上訴人開立之估價單上係記載「和昌隆台照」
　　字樣，並非記載「林春木」等字，顯係以上訴人為交易相對人，並非以訴外人林春木為
　　交易相對人，故上訴人之員工簽收系爭發電機即係立於交易之相對人而為簽收，非可認
　　為係立於使用人之地位而為簽收，上訴人所辯洵無可採。又按支票係文義證券及無因證
　　券，支票上之權利，依支票文義而發生，與其基礎之原因關係各自獨立，不能單憑執票
　　人持有發票人簽發之支票，即認雙方有借貸關係存在。（最高法院四十九年度台上字第
　　三三四、五十五年度台上字第一０二四號裁判參照）。被上訴人雖持有訴外人林春木簽
　　發之本票，惟被上訴人既係經由上訴人背書取得，而票據為無因證券，參諸上揭說明，
　　尚不足以據此認定被上訴人與林春木間有租賃關係存在。
四、從而，被上訴人依租賃之法律關係，請求上訴人給付一十八萬七千元，及自起訴狀繕本
　　送達翌日即九十年一月二十二日起至清償日止，按年息百分之五計算之利息，自屬正當
　　，應予准許。原審判命上訴人如數給付並依職權宣告假執行，核無不合，上訴論旨，仍
　　執陳詞，指摘原判決不當，求予廢棄改判，非有理由。
五、兩造其餘攻擊防禦方法及舉證，經核與判決結果不生影響，爰不一一論列，併此敘明。
六、據上論結，本件上訴為無理由，依民事訴訟法第四百三十六條之一第三項、第四百四十
　　九條第一項、第七十八條，判決如主文。
中　　　　華　　　　民　　　　國　 九十一　 年　　　一　　　 月　　　九　　　 日
　　　　　　　　　　　　　　　　　臺灣臺中地方法院民事第一庭
~B審判長法官　王　銘
~B法　　　官　林麗真
~B法　　　官　吳蕙玟
右為正本係照原本作成
不得上訴。
中　　　　華　　　　民　　　　國　 九十一　 年　　　一　　　 月　　十四　　　 日
~B法院書記官
